【裁判字號】    98,訴,647
【裁判日期】    980408
【裁判案由】    毒品危害防制條例
【裁判全文】
臺灣板橋地方法院刑事判決               98年度訴字第647號
公  訴  人  臺灣板橋地方法院檢察署檢察官
被      告  甲○○原名陳詩涵.
上列被告因違反毒品危害防制條例案件，經檢察官提起公訴（97
年度毒偵字第9651號），因被告於準備程序進行中就被訴事實為
有罪之陳述，經告知簡式審判程序之旨，本院裁定由受命法官獨
任進行簡式審判程序，並判決如下：
    主  文
甲○○施用第一級毒品，累犯，處有期徒刑捌月，扣案注射針筒
柒支沒收之。
    事    實
一、甲○○前因施用毒品案件，經本院先以89年度少調字第917
    號裁定送臺灣臺北少年觀護所附設之勒戒所觀察勒戒後，認
    有繼續施用毒品之傾向，再裁定令入戒治處所施以強制戒治
    ，而於民國89年7 月31日入臺灣臺中少年戒治所戒治，期間
    經本院裁定停止戒治處分並付保護管束，於90年1 月8 日出
    戒治所，停止強制戒治部分因於90年7 月20日期滿未經撤銷
    而視為執行完畢，又於92年間因施用毒品案件，經本院以92
    年度毒聲字第605 號裁定令入戒治處所施以強制戒治，於93
    年1 月9 日因法律修正，而強制戒治完畢出監，並經本院於
    92年6 月30日以92年度訴字第936 號判處有期徒刑7 月確定
    ；另於91、92年間因傷害案件，經本院於92年1 月6 日、92
    年6 月2 日各以91年度易字第3056號、92年度易字第838 號
    分別判處有期徒刑4 月、6 月確定，上開3 罪經合併定執行
    刑有期徒刑1 年3 月，於94年2 月21日縮刑期滿執行完畢（
    構成累犯）；復於94年間，因施用毒品案件，經本院於95年
    3 月13日以94年度訴字第2375號判處有期徒刑2 月、4 月，
    定應執行刑5 月，於同年3 月27日確定，於97年12月11日易
    科罰金執行完畢（此部分不構成累犯）。詎仍不知悔改，復
    基於施用第一級毒品海洛因之犯意，於97年12月5 日凌晨某
    時許，在臺北縣新莊市○○路之住處，以注射針筒施用第一
    級毒品海洛因，嗣於97年12月5 日12時40分許，在臺北縣新
    莊市○○路73之2 號8 樓，因另案毒品案件通緝為警查獲，
    並當場起獲已使用過之注射針筒7 支。
二、案經臺北縣政府警察局海山分局報請臺灣板橋地方法院檢察
    署檢察官偵查後提起公訴。
    理    由
一、訊據被告甲○○坦承前開犯罪事實，而被告於97月12月5 日
    為警所採尿液送臺灣檢驗科技股份有限公司檢驗結果，發現
    確有鴉片類之陽性反應，此有臺灣檢驗科技股份有限公司97
    年12月22日出具之濫用藥物檢驗報告、臺北縣政府警察局海
    山分局毒品危害防制條例被移送者姓名暨代碼對照表各1 紙
    附卷可稽。次查，該檢驗中心係先以酵素免疫分析法（ＥＩ
    Ａ）篩驗，其尿液中海洛因代謝物嗎啡、安非他命濃度超出
    檢測範圍，再以氣相層析質普儀分析法（ＧＣ／ＭＳ）確認
    ；其檢驗方法係以「氣相層析儀」先將物質氣化後，再經分
    析管分離，由於各種物質之沸點及對管柱之吸附力不同，在
    經過檢測器（Detector）測定後，表現出不同之滯留時間（
    Retension time），以滯留時間來判斷係何種物質；再利用
    「質普儀」為檢測器，將物質撞擊成碎片，記錄其質譜圖。
    因每個化合物之鍵結能力不同，故不同之物質會有其特定之
    質譜圖，因此在物質之判斷上有如指紋之鑑定，在理論上，
    扣除人為因素，其精確度已接近百分之百。此外，復有注射
    針筒7 支等扣案可資佐證，足徵被告之自白與事實相符。第
    按施用毒品經觀察、勒戒或強制戒治執行完畢釋放後，5 年
    後再施用毒品，應適用毒品危害防制條例第20條第1 、2 項
    之規定，同條例第20條第3 項定有明文。又按於92年7 月9
    日新修正之毒品危害防制條例刪除二犯及三犯之規定，一改
    修法前繁雜之處遇程序，僅將施用毒品者簡化區分為初犯、
    再犯，並認施用毒品者係屬病患性犯人，以觀察、勒戒戒除
    其身癮，並以強制戒治去除其心癮。經觀察、勒戒或強制戒
    治執行完畢釋放後，若係5 年後再犯該條例第10條施用毒品
    罪者，與同條例第20條第1 項、第2 項關於「初犯」之處理
    方式相同，檢察官應先聲請法院裁定令被告入勒戒處所觀察
    、勒戒，並視有無繼續施用毒品傾向，決定應予釋放、為不
    起訴之處分，或應聲請法院裁定令入勒戒處所強制戒治；若
    係5 年內「再犯」同條例第10條施用毒品罪者，依同條例第
    23條第2 項規定，檢察官則應依法追訴。觀諸該條例第20條
    第3 項之修正理由；「觀察、勒戒或強制戒治5 年後再犯者
    ，顯見前所實施之觀察、勒戒或強制戒治已足以遮斷其施用
    毒品之癮，為期自新及協助其戒除毒癮，對此5 年後再犯者
    ，爰明定仍適用初犯之規定，先經觀察、勒戒、強制戒治之
    程序。」及同條例第23條第2 項之修正理由：「為配合簡化
    施用毒品犯之刑事處遇程序，並鑑於經觀察、勒戒或強制戒
    治執行完畢釋放後5 年內再犯者，其再犯率甚高，原據以實
    施之觀察、勒戒及強制戒治既已無法收其實效，自應施以刑
    事處遇。」顯然如施用毒品者係前經觀察、勒戒或強制戒治
    等治療程序執行完畢5 年後，始再施用毒品之「初犯」，因
    前所執行之觀察、勒戒或強制戒治已足收戒除毒癮之效，自
    應重新執行觀察、勒戒或強制戒治等治療程序，並於治療程
    序執行完畢後，由檢察官為不起訴處分，毋庸對之追訴處罰
    ；反之，在「再犯」之情形，因其先前所為治療程序顯未能
    收戒斷毒癮之效，且考量施用毒品者之再犯率偏高，乃簡化
    其刑事處遇程序，而逕予追訴處罰，不再施以治療程序。參
    酌上開立法理由，修正毒品危害防制條例就施用毒品者，祇
    於「初犯及5 年後再犯」二種情形，有其追訴條件之限制，
    即須於初犯經觀察、勒戒或強制戒治釋放後，5 年內均無施
    用毒品之行為，始能認其前所實施之觀察、勒戒或強制戒治
    已足遮斷毒癮，而得於5 年後再犯時，再予適用初犯之規定
    ，重行觀察、勒戒等程序。倘5 年內已經再犯，被依法追訴
    處罰，縱其第三次（或第三次以上）施用毒品之時間在初犯
    釋放5 年以後，即與「5 年後再犯」之情形有別，且因已於
    「5 年內再犯」，顯見其再犯率甚高，原實施觀察、勒戒或
    強制戒治，已無法收其實效，而無5 年戒斷期之存在，自無
    再經觀察、勒戒或強制戒治之必要，應由檢察官逕行起訴，
    始符新法修正之本旨，最高法院95年度臺上字第1071號、95
    年度臺非字第59號判決意旨可資參照。經查，被告有如事實
    欄所述施用毒品之前案紀錄，此有臺灣高等法院被告前案紀
    錄表1 份在卷可證，是被告於強制戒治執行完畢釋放後5 年
    以內已再犯被依法追訴處罰如上所述，則揆諸前揭判決意旨
    ，本件檢察官起訴被告施用第一級毒品，符合上開規定。從
    而，本案事證已臻明確，被告犯行洵堪認定，自應依法論科
    。
二、按海洛因及甲基安非他命分屬第一級毒品，毒品危害防制條
    例第2 條第2 項第1 款定有明文。核被告所為，係犯毒品危
    害防制條例第10條第1 項之施用第一級毒品罪；其持有海洛
    因之低度行為，為施用之高度行為所吸收，均不另論罪；末
    查，被告有如事實欄所示論罪科刑執行完畢情形，有臺灣高
    等法院被告前案紀錄表1 份可憑，是其於受有期徒刑執行完
    畢後5 年內故意再犯有期徒刑以上之罪，為累犯，應依刑法
    第47條第1 項之規定，應加重其刑。另被告為警查獲後固有
    向臺北縣政府警察局刑警大隊警員沈東彬供出購買毒品的上
    游為盧博葵，惟警員沈東彬表示迄今尚未破獲等情，有本院
    辦理刑事案件電話紀錄查詢表1 份在卷可稽，是被告雖供出
    毒品來源，然因尚未破獲，核與毒品危害防制條例第17條規
    定之減刑要件不符，附此敘明。爰審酌被告已有多次施用毒
    品之前案紀錄，猶因施用海洛因再犯本罪，顯未衷心悛悔，
    漠視法令之禁制，恣意濫用藥品，甚為可訾，兼衡其施用海
    洛因所生危害實以自戕健康為主，於他人尚無明顯重大危害
    及其犯後終能供認無隱，態度良好等一切情狀，量處如主文
    所示之刑，以示懲戒。
三、扣案之注射針筒7 支，為被告所有，供本件施用海洛因犯罪
    所用之物，爰依刑法第38條第1 項第2 款規定沒收。
據上論斷，應依刑事訴訟法第273 條之1 第1 項、第299 條第1
項前段，毒品危害防制條例第10條第1 項，刑法第11條、第47條
第1 項、第38條第1 項第2 款，判決如主文。
本案經檢察官陳姿雯到庭執行職務。
中    華    民    國    98    年    4     月    8     日
                  刑事第二庭    法  官  吳幸娥
上列正本證明與原本無異。
如不服本判決，應於判決送達後10日內敘明上訴理由，向本院提
出上訴狀 (應附繕本) ，上訴於臺灣高等法院。其未敘述上訴理
由者，應於上訴期間屆滿後20日內向本院補提理由書「切勿逕送
上級法院」。
                                書記官  朱烈稽
中    華    民    國    98    年    4     月    8     日
附錄本案論罪科刑法條全文：
毒品危害防制條例第10條
施用第一級毒品者，處6 月以上5 年以下有期徒刑。
施用第二級毒品者，處3 年以下有期徒刑。


司法院資訊處製作；財團法人民間司法改革基金會備份。
